臺灣彰化地方法院刑事判決　　　　　　　　　　　　　九十三年度訴字第九九五號
　　公　訴　人　臺灣彰化地方法院檢察署檢察官
　　被　　　告　甲○○
右列被告因偽造文書等案件，經檢察官提起公訴（九十三年度偵字第三一九五號、第
四五二五號），本院判決如左：
    主  文
甲○○連續行使偽造私文書，足以生損害於他人，累犯，處有期徒刑伍月，如易科罰
金，以佰元折算壹日，如附表一、二所示之偽造印文、指印、署名均沒收；又幫助
意圖為自己不法之所有，以詐術使人將本人之物交付，累犯，處有期徒刑月，如易
科罰金，以佰元折算壹日；應執行有期徒刑柒月，如易科罰金，以佰元折算壹日
，如附表一、二所示之偽造印文、指印、署名均沒收。
    事  實
一、甲○○前曾於民國八十年間因違反毒品危害防制條例案件，經本院判處有期徒刑
    十月確定；又於九十年間因犯偽造文書案件，經本院判處有期徒刑十月確定，二
    者定應執行刑為有期徒刑一年六月，經入監執行後假釋出獄，甫於九十二年二月
    十七日假釋期滿未經撤銷假釋，視為已執行完畢。猶不知悔改，（一）甲○○為
    圖得以人頭申辦行動電話搭配門號後，再轉售行動電話以獲取現款牟利，先於九
    十二年八月十四日，基於意圖為自己不法所有之犯意，在彰化縣社頭鄉○○村○○路○段三三四巷八十九弄一七九號住所房間內，竊取其妻乙○○所有、放在皮
    包內之身分證及印章一枚（乙○○現已與甲○○離婚），再持該身分證及印章，
    前往彰化縣彰化市○○路九號之「尋易通訊行」內，未得乙○○之同意，即基於
    行使偽造私文書及意圖為自己不法所有之詐欺概括犯意，在臺灣大哥大股份有限
    公司、泛亞電信股份有限公司、和信電訊股份有限公司及遠傳電訊股份有限公司
    （以下分別簡稱：臺灣大哥大公司、泛亞電信公司、和信電訊公司及遠傳電訊公
    司）之行動電話服務申請書及同意書上，偽造乙○○之簽名併蓋上印章或蓋指印
    （其偽造印文、指印、署名之情形，詳如附表一），於偽造上開具私文書性質之
    申請書、同意書後，進而分別向臺灣大哥大公司申請Ｚ000000000之行
    動電話門號，向泛亞電信公司申請Ｚ000000000之行動電話門號，向和
    信電訊公司申請Ｚ000000000及Ｚ000000000之行動電話門號
    ，以及向遠傳電訊公司申請Ｚ000000000之行動電話門號，而連續行使
    該偽造之申請書、同意書，據以向前開電信公司提出，足生損害於乙○○及前揭
    各電信公司，並使右揭電信公司因此陷於錯誤，除均准許使用右揭門號外，臺灣
    大哥大公司並交付甲○○行動電話手機一支、泛亞電信公司交付行動電話手機一
    支、和信電訊公司交付行動電話手機二支，及遠傳電訊公司交付行動電話手機一
    支，甲○○隨即以每支行動電話手機（不含門號），臺灣大哥大公司、泛亞電信
    公司、遠傳電訊公司所交交付行動電話手機一支均為新臺幣（下同）一千二百元
    之代價、和信電訊公司所交付行動電話手機二支為一千五百元之代價，轉售予不
    知情之「尋易通訊行」得利；復於九十三年二月十日，甲○○持乙○○之身分證
    影本，再度前往彰化縣彰化市○○路九號之「尋易通訊行」內，分別在臺灣大哥
    大公司及東信電訊股份有限公司（下稱：東信電訊公司）之行動電話服務申請書
    及同意書上，偽造乙○○之簽名（其偽造署名之情形，詳如附表二），於偽造上
    開具私文書性質之申請書、同意書後，進而分別向臺灣大哥大公司申請Ｚ000
    000000之行動電話門號、及向東信電訊公司申請Ｚ000000000之
    行動電話門號，而連續行使該偽造之申請書、同意書，據以向前開電信公司提出
    申請，足生損害於乙○○及該二家電信公司，使該二家電信公司因此陷於錯誤，
    除均准許使用右揭門號外，臺灣大哥大公司、東信電訊公司並均交付甲○○行動
    電話手機各一支；甲○○隨即以每支行動電話手機（不含門號），臺灣大哥大公
    司交付行動電話手機一支為八百元之代價、東信電訊公司所交付行動電話手機一
    支為一千二百元之代價，轉售予不知情之「尋易通訊行」得利；嗣經乙○○發縣
    後向臺灣彰化地方法院檢察署檢察官及彰化縣警察局田中分局提出告訴，循線追
    查，始悉上情。（二）甲○○明知蒐購存摺及提款卡之人，可能將所收購之帳戶
    用以遂行詐欺取財之不法行為，然為獲款一萬元，竟萌果詐欺取財發生並不違背
    其本意，而另基於幫助實施詐欺取財之不確定故意，將渠所有之安泰商業銀行員
    林分行款帳戶存摺一本及提款卡一張，於九十三年三月二十九日，在彰化縣員林
    鎮員林公園內，以二千元之代價，售予一真實姓名年籍不詳綽號「阿原」之成年
    男子，而容任該男子使用上開帳戶作為行騙時取得被害人匯款之用，以此方式幫
    助該男子連續為詐欺取財之犯行，該男子（是否有其他人士參與？該不詳姓名之
    人士是否均已成年？是否均有共同犯意之聯絡？於卷內資料尚無從得知）即基於
    意圖為自己不法所有之犯意，利用前揭所購得之甲○○郵局帳戶及提款卡，先由
    不詳姓名年籍之人，假藉自己是中央健保局之人員，以電話向丙○○○詐稱可以
    退費，致使丙○○○因此陷於錯誤，而至宜蘭縣羅東鎮○○路六十九號羅東郵局
    自動提款機前，依照指示操作提款機，未料丙○○○之帳戶卻因此匯出合計十三
    萬九千一百四十五元之款項，進入甲○○前所申設之右揭帳戶中，丙○○○至此
    方知受騙。嗣丙○○○報警後循線追查，始悉上情。
二、案經乙○○訴請彰化縣警察局田中分局及員林分局報告臺灣彰化地方法院檢察署
    檢察官偵查起訴；本院認有刑事訴訟法第二百七十三條之一第一項所定之情形，
    而改依簡式審判程序審理。
    理  由
一、按除被告所犯為死刑、無期徒刑、最輕本刑為三年以上有期徒刑之罪或高等法院
    管轄第一審案件者外，於前條第一項程序進行中，被告先就被訴事實為有罪之陳
  述時，審判長得告知被告簡式審判程序之旨，並聽取當事人、代理人、辯護人及
    輔佐人之意見後，裁定進行簡式審判程序；除簡式審判程序及簡易程序案件外，
    第一審應行合議審判，刑事訴訟法第二百七十三條之一第一項、第二百八十四條
    之一分別定有明文。本件被告所涉係死刑、無期徒刑、最輕本刑為三年以上有期
    徒刑之罪或高等法院管轄第一審案件以外之罪，並於本院行準備程序時就被訴事
    實為有罪之陳述，本院合議庭依前揭規定，經評議結果，裁定改由一名法官獨任
    行簡式審判程序，先予敘明。
二、右揭事實，業據被告甲○○於本院審理中坦承不諱，核與告訴人乙○○之指述相
    符，並經證人黃惠美及丙○○○分別於偵查及警訊時證述明確，復有行動電話服
    務申請書、同意書、照片、現場圖、指認口卡片、中華郵政公司自動櫃員機儲戶
    交易明細表、存戶掛失存摺暨補發申請書、存款存摺及警示帳戶紀錄簿等各一紙
    在卷可稽，被告犯行應堪認定。
三、按刑法上之故意，分為直接故意（確定故意）與間接故意（不確定故意），即「
    行為人對於構成犯罪之事實，明知並有意使其發生者」為直接故意、「行為人對
    於構成犯罪之事實，預見其發生而其發生並不違背其本意者」為間接故意；又幫
    助犯之成立，以行為人主觀上認識被幫助者正欲從事犯罪或係正在從事犯罪，且
    該犯罪有既遂之可能，而其行為足以幫助他人實現構成要件者，即具有幫助故意
    ，並不以行為人確知被幫助者係犯何罪名為必要。又金融帳戶為個人理財工具，
    申請開設金融帳戶並無任何特殊之限制，一般民眾皆能自由申請開戶，並得同時
    在不同金融機構申請多數存款帳戶使用，乃眾所週知之事實，依一般人之社會生
    活經驗，倘係合法收入，本可自行向金融行庫申請帳戶使用，而無向他人購買帳
    戶之必要，參以近來各式詐欺取財之犯罪類型層出不窮，該等犯罪為逃避追查，
    多利用他人帳戶，以作為連續詐欺取得財物之工具，此業經媒體廣為披載，是若
    不熟識之人不以自己名義申請開戶，反向他人收購金融機構帳戶，衡情應能預見
    收購帳戶之人，係欲以該帳戶從事詐欺或其他不法之行為，此亦應為被告所得判
    斷之事。本件被告於主觀上確有幫助詐欺取財之不確定故意，應可認定。
四、就前揭事實（一）之部分，核被告所為，係犯刑法第三百二十條第一項之竊盜罪
    、第三百三十九條第一項之詐欺取財罪、第二百十六條、第二百十條之行使偽造
    私文書罪。被告偽造於前揭電信公司服務申請書、同意書上偽造「乙○○」之簽
    名、印文、指印，其偽造簽名、印文、指印行為均為偽造私文書行為之部分行為
    ，及偽造私文書之低度行為復為行使偽造私文書之高度行為所吸收，故僅論以行
    使偽造私文書，不再另論偽造署押、印文罪、及偽造私文書罪。被告前後多次詐
    欺取財、行使偽造私文書之犯行，均時間緊接、所犯為構成要件相同之罪，顯係
    基於概括犯意反覆為之，應依刑法第五十六條之規定，僅論以一行使偽造私文書
    罪及一詐欺取財罪，並均加重其刑。被告以一提出申請書、同意書之行為，同時
    犯行使偽造私文書罪及詐欺取財罪，係以一行為觸犯二罪名，為想像競合犯，應
    依刑法第五十五條想像競合犯之規定，僅以較重之行使偽造私文書罪處斷；又被
    告犯竊盜罪，係為竊得被害人乙○○之身分證及印章後，以行使偽造私文書犯行
    ，故竊盜與行使偽造私文書二罪間，有方法、目的之牽連關係，依刑法第五十五
    條之規定，僅論以較重之行使偽造私文書罪。另事實（二）之部分，被告出售之
    前揭帳戶，於全卷證資料僅見被害人丙○○○之被騙事實外，卷內並未有其他被
    害人向警方報案或告訴之筆錄等資料指述受騙而匯款入被告之前揭帳戶，縱然本
    件犯罪集團尚可能以其他人之帳戶對其他被害人為詐騙，惟由卷內資料而觀，目
    前尚查無下手實施詐欺犯行之「正犯」，渠姓名、人員、祖織、犯罪細節等均毫
    無所知，而其於可疑人頭帳戶名單之間關聯如何亦不明，自難僅憑上開匯款一筆
    ，即認定本件「正犯」有常業詐欺取財之犯行，是本諸於罪疑唯輕之法理，應僅
    能認定本件「正犯」係連續犯刑法第三百三十九條第一項之詐欺取財罪，而該罪
    並不該當於洗錢防制法第三條「重大犯罪」所列，是被告應無洗錢防制法第九條
    第二項之適用；再退步言之，縱認本件「正犯」與不詳姓名之人士有共同為有常
    業詐欺之犯意與行為，惟按幫助犯之成立，主觀上行為人須有幫助故意，客觀上
    須有幫助行為；而幫助犯係從屬於正犯而成立，並無獨立性，故幫助犯須對正犯
    之犯罪事實，具有共同認識而加以助力，始能成立，其所應負責任，亦以與正犯
    有同一認識之事實為限，若正犯所犯之事實，超過其共同認識之範圍時，則幫助
    者事前既不知情，自不負責；從犯對正犯行為所認識之內容，如與正犯所發生之
    事實不一致時，應僅就其所認識之範圍負責；刑法上之幫助犯，係對於犯罪與正
    犯有共同之認識，而以幫助之意思，對於正犯資以助力者而言；若於正犯之犯罪
    無共同之認識，則非幫助犯（最高法院七十五年度台上字第一五０九號、八十四
    年度台上字第五九九八號、第六四七五號、八十八年度台上字第一二七０號判決
    意旨可資參照）。本件被告應僅知悉該不詳年籍、姓名男子購買其帳戶，可能係
    用以遂行詐欺取財之不法行為，且其發生亦不違反被告本意，已如前述，惟無證
    據足證被告對於其出售之帳戶係供作為掩飾、隱匿常業詐欺犯罪所得一節確有認
    識，實難繩以被告洗錢防制法第九條第二項之洗錢罪，是公訴人已當庭變更起訴
    法條為幫助詐欺取財罪，附此敘明。被告幫助他人犯罪，係從犯，爰依刑法第三
    十條第二項規定減輕其刑。被告前述事實（一）所犯連續行使偽造私文書罪，及
    事實（二）所犯幫助詐欺罪二罪間，犯意各別、所犯構成要件不同之罪，應分論
    併罰。再查，被告前曾於八十年間因違反毒品危害防制條例案件，經本院判處有
    期徒刑十月確定；又於九十年間因犯偽造文書案件，經本院判處有期徒刑十月確
    定，二者定應執行刑為有期徒刑一年六月，經入監執行後假釋出獄，甫於九十二
    年二月十七日假釋期滿未經撤銷假釋，視為已執行完畢，有台灣彰化地方法院檢
    察署刑案紀錄簡覆表附卷足按，五年以內再犯本案有期徒刑以上之罪，屬累犯，
    依法應就其行使偽造私文書罪部分遞加重其刑，及就其幫助詐欺罪部分加重其刑
    。爰審酌被告正值青壯，竟不思正當方式賺取金錢，連續申辦行動電話轉售得利
    ，並為圖一己之私利而提供帳戶予他人使用助長犯罪，增加被害人尋求救濟之困
    難，使犯罪之追查趨於複雜，暨考量其等犯罪手段、所生之危害、所得之利益、
    犯罪後坦承犯行之態度，及其之素行、智識、生活狀況等一切情狀，分別量處如
    主文所示之刑，並定應執行之刑，及諭知易科罰金之折算標準。至被告如附表一
    、二所示偽造印文、指印、署名，應依刑法第二百十九條之規定，宣告沒收。
據上論斷，應依刑事訴訟法第二百七十三條之一第一項、第二百九十九條第一項前段
、刑法第五十六條、第二百十六條、第二百十條、第三百三十九條第一項、第三百二
十條第一項、第五十五條、第三十條第一項前段、第二項、第四十七條、第四十一條
第一項前段、第二項、第五十一條第五款、第二百十九條，罰金罰鍰提高標準條例第
一條前段、第二條，判決如主文。
本案經檢察官廖曉萍到庭執行職務。
中　　華　　民　　國　　九十三　　年　　　十　　　月　　　　六　　　　　日
                                臺灣彰化地方法院刑事第一庭
                                    法　　　官  吳俊螢
右正本證明與原本無異。
如不服本判決，應於送達後十日內向本院提出上訴狀(須附繕本)。
告訴人或被害人對於判決如有不服具備理由請求檢察官上訴者，其上訴期間之計算係
以檢察官收受判決正本之日期為準。
                                    法院書記官
中　　華　　民　　國　　八十一　　年　　　　　　　月　　　　　　　　　日
附表一：
    編號一、臺灣大哥大公司申請書、同意書上均偽造簽名、印文各一枚
    編號二、泛亞電信公司申請書上偽造簽名、印文各一枚
    編號三、和信電訊公司申請書上偽造簽名一枚
    編號四、遠傳電訊公司申請書上偽造簽名、指印各一枚
附表二：
　　編號一、臺灣大哥大公司申請書、同意書上均偽造簽名一枚
　　編號二、東信電訊公司申請書上偽造簽名三枚
